臺灣臺南地方法院臺南簡易庭民事判決
110年度南簡字第1455號
原      告  周秋慧  



訴訟代理人  黃榮坤律師
被      告  賴嘉宏  


上列當事人間請求遷讓房屋等事件，本院於民國110年11月25日
言詞辯論終結，判決如下：
    主  文
一、被告應將門牌號碼臺南市○○區○○路0段00巷0號O樓之O房屋遷
    讓返還原告。
二、被告應給付原告新臺幣3,540元，及自民國110年10月9日起
    至清償日止，按年息百分之5計算之利息。
三、被告應自民國110年8月1日起至遷讓返還前項房屋之日止，
    按月給付原告新臺幣5,000元，其不足月者，依比例計算之
    。
四、訴訟費用新臺幣2,650元由被告負擔。
五、本判決得假執行。
    事實及理由
一、程序事項：按訴狀送達後，原告不得將原訴變更或追加他訴
    。但請求之基礎事實同一者、擴張或減縮應受判決事項之聲
    明者、不甚礙被告之防禦及訴訟之終結者，不在此限，民事
    訴訟法第255條第1項第2、3、7款定有明文。又不變更訴訟
    標的，而補充或更正事實上或法律上之陳述者，非為訴之變
    更或追加，同法第256條亦定有明文。次按，原告於判決確
    定前，得撤回訴之全部或一部；但被告已為本案之言詞辯論
    者，應得其同意。訴之撤回應以書狀為之；但於期日，得以
    言詞向法院或受命法官為之，同法第262條第1、2項復有明
    定。前揭規定於簡易訴訟程序均適用之，此觀同法第436條
    第2項規定自明。原告提起本件起訴時，訴之聲明第2項係主
    張「二、被告應給付原告新臺幣（下同）15,540元，及自起
    訴狀繕本送達翌日起至清償日止，按年息百分之5計算之利
    息。」；後因被告於民國（下同）110年11月25日當庭主張
    其對被告尚有12,000元之押租金債權，請求抵銷，而原告訴
    訟代理人同意抵銷，並當庭變更訴之聲明第2項為「二、被
    告應給付原告3,540元，及自起訴狀繕本送達翌日起至清償
    日止，按年息百分之5計算之利息。」。核原告所為變更訴
    訟標的部分，合於前揭規定，程序上亦無不合，應予准許。
二、原告起訴主張：
　㈠按兩造曾就原告所有坐落於台南市○○區○○路0段00巷0號O樓之
    O之房屋（下稱系爭房屋），於108年8月1日簽定房屋租賃契
    約書（下稱系爭租約），約定租期自108年8月1日至110年7
    月31日止；每月租金為5,000元及每月應負擔繳納管理費之
    其中180元，被告應於每月5日以前繳納，詎被告竟欠繳110
    年5月至7月之3個月租金及管理費，各計15,000元及540元，
    合計共15,540元（計算式：5,000×3＋180×3＝15,540)。而於
    租期屆至前，原告即曾委由配偶林ＯＯ向被告表示系爭房屋於
    租期屆至不再續租，並請其繳納上開欠租及管理費，且請其
    於租期屆至時立即搬遷云云，但被告嗣竟未繳納上開欠租及
    管理費，且於租期屆至亦未立即搬遷，原告乃再委由律師於
    110年8月3日寄發台南西門路郵局OOOOOO存證信函，催請被
    告於文到7日内給付欠繳租金及管理費，並立即搬遷云云，
    然被告於同年月4日收到後，竟亦未置理。
　㈡按所有人對於無權占有或侵奪其所有物者，得請求返還之；
    承人於租賃關係終止後，應返還租賃物，民法第767條、第4
    55條分別定有明文。茲兩造間系爭租約既因租期屆至而終止
    ，則被告占有糸爭房屋即無占有權源，而原告為糸爭房屋之
    出租人且亦為所有權人，則原告依上開民法第455條、第767
    條等規定請求被告遷讓交還系爭房屋，自有所據。
　㈢次按承租人應依約定日期，支付租金。承租人租金支付有遲
    延者，出租人得定相當期限，催告承租人支付租金。民法第
    439條前段及第440條第1項前段分別定有明文。茲如上所述
    ，被告已欠繳110年5月至7月之租金15,000元，詎被告經原
    告委由律師寄發上開存證信函限期催繳後，其仍置之不理而
    遲未給付，則原告依上開民法規定請求被告給付所欠租金15
    ,000元，即有理由。另兩造亦有口頭約定由被告負擔繳納系
    爭房屋每月管理費之其中180元，詎被告嗣上開3個月之管理
    費竟均未繳納，經原告上開函催，其亦遲未繳納，則原告自
    得併請求上開計3個月之管理費計540元，合計原告上開請求
    之金額即共為15,540元。
　㈣又按無法律上之原因而受利益，致他人受損害者，應返還其
    利益，民法第179條前段有明文規定。茲被告於系爭租賃關
    係終止後，繼續占有系爭房屋，依社會通念，其可能獲得相
    當於租金之利益，致房屋所有人即原告受有損害，應堪認定
    。則原告自得依前揭民法規定，請求被告自110年8月1日起
    至遷讓交還系爭房屋之日止，按月給付原告相當於租金之不
    當得利5,000元，其不足月者，依比例計算之。
　㈤為此聲明：如主文第一至三項所示。
三、被告固不否認與原告間有系爭租賃契約之存在，惟以其尚可
    向被告請求返還押租金12,000元，主張應予抵銷，另請求原
    告寬限其至111年1月底搬遷云云。
四、得心證之理由：
  ㈠原告主張之上開事實，業據其提出與所述相符之系爭房屋之
    建物登記第一類謄本、系爭租賃契約、臺南西門郵局OOOOOO
    號存證信函等件影本為證（南簡補字卷第19頁至第31頁），
    且被告到庭後對系爭租賃契約法律關係，以及其積欠原告3
    個月租金及管理費，且迄今尚未搬離該房屋等事實均不否認
    ，本院審酌上情，堪信原告上開主張為真。
  ㈡按承租人租金支付有遲延者，出租人得定相當期限，催告承
    租人支付租金，如承租人於其期限內不為支付，出租人得終
    止契約；租賃物為房屋者，遲付租金之總額，非達2個月之
    租額，不得依前項之規定，終止契約；承租人於租賃關係終
    止後，應返還租賃物，民法440條第1項、第2項前段、第455
    條前段分別定有明文。另依系爭契約之特約約定，系爭租約
    於110年7月31日期滿，就不續約。（見南簡補字卷第26頁之
    系爭租約之增補）。經查，被告自110年5月起即未依約按期
    繳足租金，迄至110年7月31日系爭租約期滿時，被告積欠之
    租金扣抵押租金後積欠之租金已達3個月租金及管理費，共
    計15,540元，原告曾於110年8月3日以存證信函給付上開積
    欠之租金及管理費，並立即遷出系爭房屋，故依上述規定，
    即屬有據，則原告依租賃物返還請求權請求被告遷讓交還系
    爭房屋，自屬有據。
  ㈢又按稱租賃者，謂當事人約定，一方以物租與他方使用收益
    ，他方支付租金之契約；承租人應依約定日期，支付租金，
    民法第421條第1項、第439條前段分別定有明文。再按無法
    律上之原因而受利益，致他人受損害者，應返還其利益，民
    法第179條前段有明文規定。又依不當得利之法則請求返還
    不當得利，以無法律上之原因而受利益，致他人受有損害為
    其要件，故其得請求返還之範圍，應以對方所受之利益為度
    ，非以請求人所受損害若干為準，無權占有他人土地，可能
    獲得相當於租金之利益為社會通常之觀念（最高法院61年台
    上字第1695號判例參照）。查系爭租約約定被告應於每月5
    日前給付租金，而被告自110年5月起即未按期繳納租金及管
    理費，截至110年7月租期屆滿時，被告積欠之租金及管理費
    金額為15,540元，扣抵押租金12,000元後，尚欠租金3,540
    元。而被告於租期屆滿後仍居住於系爭房屋內，即屬無權占
    用系爭房屋，自屬無法律上之原因而受有使用系爭房屋之利
    益，致原告受有無法使用系爭房屋之損害，揆諸前開規定，
    原告自可請求被告給付相當於同額租金之不當得利。故原告
    依據系爭租約及不當得利之法律關係，請求被告給付3,540
    元，及自110年8月1日起至遷讓返還系爭房屋之日止，應按
    月給付原告5,000元（未足月者，依比例計算）之相當於租
    金之不當得利，均屬有據。
　㈣末按給付有確定期限者，債務人自期限屆滿時起，負遲延責
    任。給付無確定期限者，債務人於債權人得請求給付時，經
    其催告而未為給付，自受催告時起，負遲延責任。其經債權
    人起訴而送達訴狀，或依督促程序送達支付命令，或為其他
    相類之行為者，與催告有同一之效力；民法第229條第1、2
    項分別定有明文。又遲延之債務，以支付金錢為標的者，債
    權人得請求依法定利率計算之遲延利息。但約定利率較高者
    ，仍從其約定利率；而應付利息之債務，其利率未經約定，
    亦無法律可據者，週年利率為百分之五；亦為同法第233條
    第1項及第203條所明定。原告請求被告給付積欠3個月租金
    及管理費3,540元部分，並未定有給付之期限，而本件起訴
    狀繕本，經本院於110年9月28日寄存送達至ＯＯ市ＯＯ區ＯＯ派出
    所，於110年10月8日生送達效力；另本院亦將起訴狀繕本寄
    送至原告現居地，於110年9月24日由管理員簽收，上開事實
    有本院送達證書在卷可稽（南司簡調字卷第19、17頁），是
    以，原告請求被告應給付3,540元及自起訴狀繕本送達翌日
    （以較有利於被告之日起算）即110年10月9日起至清償日止
    ，按週年利率5％計算之遲延利息，核無不合，應予准許。
五、綜上所述，被告於系爭租約期滿後，原告未同意續約，並依
    民法關於租賃法律關係及系爭租約之約定，請求被告遷讓返
    還系爭房屋，並給付積欠之租金及管理費3,540元及自110年
    8月1日起至遷讓返還系爭房屋之日止，按月給付原告5,000
    元，為有理由，應予准許。逾此部分則無理由，應予駁回。
    又本判決原告勝訴部分係就民事訴訟法第427條第1項所定訴
    訟適用簡易程序所為被告敗訴之判決，依同法第389條第1項
    第3款之規定，應依職權宣告假執行。
六、經核本件第一審訴訟費用為2,650元（即第一審裁判費），
    應由敗訴之被告負擔，爰依民事訴訟法第78條及第87條第1
    項規定，確定被告應負擔之訴訟費用額如主文第4項所示。
    並依同法第389條第1項第3款之規定，職權宣告假執行。
七、據上論結，本件原告之訴為有理由，依民事訴訟法第436條
    第2項、第385條第1項前段、第78條、第389條第1項第3款，
    判決如主文。
中　　華　　民　　國　　110 　年　　12　　月　　9　　日
                    臺南簡易庭    法　官  侯明正
以上正本係照原本作成。
如不服本判決，應於判決送達後20日內，向本院提出上訴狀並表
明上訴理由，如於本判決宣示後送達前提起上訴者，應於判決送
達後20日內補提上訴理由書（須附繕本）。
中　　華　　民　　國　　110 　年　　12　　月　　9　　日
                                  書記官  陳世明